【裁判字號】    88,自,917
【裁判日期】    890921
【裁判案由】    侵占等
【裁判全文】
臺灣臺北地方法院刑事判決                          八十八年度自字第九一七號
    自  訴  人  美吉生電化商品有限公司
    代  表  人  丙○○
    被      告  甲○○
                蔡宗霖即乙○.
右列被告因侵占等案件，經自訴人提起自訴，本院判決如左：
    主  文
甲○○、蔡宗霖均無罪。
    理  由
一、自訴意旨略以：被告甲○○、蔡宗霖（原名乙○○，嗣改名蔡宗霖）分別為欣騰
    電器有限公司之負責人及股東，於八十五年五月三十日，在美吉生電化商品有限
    公司（設臺北市○○○路三五０號七樓，自訴狀載犯罪地點則為臺北市○○○路
    一三五號三樓），向自訴人之代表人偽稱與翔富旅行社關係良好，可代辦促銷冷
    氣機酬賓旅遊等案，並優待自訴人每張新臺幣（下同）六千元之抵用卷，惟須預
    收百分之十五贈予稅交翔富旅行社，自訴人乃於八十五年五月三十日預支九萬元
    贈予稅，迄八十六年自訴人向被告要求提供贈予稅之繳款收據、扣繳憑單，被告
    均置之不理，再向翔富旅行社查詢結果，經答覆並無此事，因認被告共同涉犯「
    侵占」、「詐欺」、「背信」等罪等語。
二、按犯罪事實應依證據認定之，無證據不得推定其犯罪事實。如不能證明被告犯罪
    者，應諭知無罪之判決，刑事訴訟法第一百五十四條、第三百零一條第一項分別
    定有明文。又告訴人之告訴，係以使被告受刑事訴追為目的，是其陳述是否與事
    實相符，仍應調查其他證據以資審認，亦有最高法院五十二年臺上字第一三００
    號判例要旨可為參照。本件自訴案件亦應得引用前開判例要旨。
三、本件自訴人認被告涉犯侵占罪嫌，無非以：（一）自訴人所提出之買賣合約書、
    蔡大王電器連鎖店酬賓旅遊專案、美吉生電化商品公司週年慶旅遊專案、美吉生
    電化商品有限公司函等（均影本）為證；（二）本件經自訴人向本院對欣騰電器
    有限公司提起八十八年度北小字第四一九號返還委託保管款民事案件，已獲勝訴
    等語，為其論據。被告甲○○經合法傳喚未到庭陳述，另訊據被告蔡宗霖堅詞否
    認有何自訴人所訴犯行，辯稱：（一）自訴人所提出之買賣合約書原本上僅有被
    告蔡宗霖在備註欄，及賣方公司欄簽名，其餘品名欄旅遊抵用卷及數量、單價、
    總價等欄位，當時並未填載等語；（二）自訴人迄未提出任何抵用卷供被告使用
    ，亦無交付九萬元預扣贈予稅等事實等語。
四、經查：（一）經核前開自訴人所提出之買賣合約書、蔡大王電器連鎖店酬賓旅遊
    專案、美吉生電化商品公司週年慶旅遊專案、美吉生電化商品有限公司函等證物
    ，均為影本，並無原本可以調查比對，被告蔡宗霖辯稱交付款項等文字係後來添
    加等語，非無可能；（二）且以自訴人既稱已交付被告若干款項，卻無單據可以
    證明，亦難僅以自訴人之指訴，即遽認被告確已收迄自訴人所謂之「預支贈予稅
    九萬元」；（三）自訴人自稱被告向自訴人虛構事實而使自訴人交付金錢，原應
    論被告以詐欺罪嫌，又改稱其所交付之物仍為自訴人所有，乃認被告涉犯侵占、
    背信罪嫌，其論旨已有矛盾，雖經本院調取八十八年度北小字第四一九號返還委
    託保管款民事案件，但本件不能證明被告確有收受自訴人前開九萬元款項，既如
    前述，自難遽認被告甲○○、蔡宗霖二人各有如自訴人所訴之犯罪事實，而且不
    能證明被告係為他人持有財物，或有任何不法所有意圖，自訴意旨並無可採之處
    。本件除自訴人之指訴外，尚無其他證據足認是否與事實相符，本院復查無其他
    積極之證據，足認被告確有何自訴人所訴侵占犯行，本件不能證明被告犯罪，應
    依法諭知無罪之判決，以免冤抑。
五、被告甲○○業經合法傳喚，迄辯論期日無正當理由不到庭，本院認為應諭知無罪
    之案件，爰不待被告甲○○到庭陳述，逕為判決。
據上論斷，應依刑事訴訟法第三百四十三條、第三百零一條第一項、第三百零六條，
判決如主文。
中      華      民      國    八十九    年      九      月    二十一    日
                                      臺灣臺北地方法院刑事第六庭
                                          法  官  黃程暉
右正本證明與原本無異。
如不服本判決，應於判決送達後十日內，向本院提出上訴狀。
                                          書記官  張華瓊
中      華      民      國    八十九    年      十      月      二      日


司法院資訊處製作；財團法人民間司法改革基金會備份。
